【裁判字號】    97,訴,822
【裁判日期】    970930
【裁判案由】    業務過失致死
【裁判全文】
臺灣臺北地方法院刑事判決               97年度訴字第822號
公  訴  人  臺灣臺北地方法院檢察署檢察官
被      告  乙○○
選任辯護人  成介之律師
上列被告因業務過失致死案件，經檢察官提起公訴（97年度偵字
第8436號），本院判決如下：
    主  文
傅建誌從事業務之人，因業務上之過失致人於死，處有期徒刑壹
年。
    事  實
一、傅建誌無前科。其受僱於臺北市政府環保局，擔任清潔隊垃
    圾車駕駛乙職，為從事業務之人。於民國97年4月3日10時5
    分許，駕駛車牌號碼BS-941號垃圾車，至位於臺北市○○區
    ○○路5段53號「木柵焚化爐」第12號坑口執行傾倒垃圾職
    務時，其隨車人員姚文達先下車至車輛右後方開啟右側之污
    水口以排放污水。傅建誌本應注意倒車傾卸垃圾時，須確認
    隨車人員是否已於目視範圍內，始得倒車將垃圾傾卸入焚化
    爐坑口，但其竟疏未確認姚文達是否業已處於其目視範圍內
    ，車輛後方是否已淨空，適姚文達亦未依作業規定，在處理
    完右側污水排放後，未繞行至車輛前方通知駕駛，即貿然穿
    越車輛之後方。傅建誌於倒退車輛傾卸垃圾時，逕將姚文達
    撞入焚化爐坑口內。姚文達因而受頭部外傷、呼吸性休克，
    經緊急送往臺北市立聯合醫院萬芳院區急救仍不治死亡。
二、案經姚文達之配偶甲○○訴由臺北市政府警察局文山第一分
    局報告臺灣臺北地方法院檢察署檢察官偵查起訴。
    理  由
壹、程序事項:
    本件被告傅建誌所犯係死刑、無期徒刑、最輕本刑為3年以
    上有期徒刑以外之罪，其於準備程序中就被訴事實為有罪之
    陳述，經法官告知簡式審判程序之旨，並聽取公訴人、被告
    及辯護人之意見後，經本院合議庭裁定由受命法官獨任進行
    簡式審判程序。
貳、實體事項:
一、認定本件犯罪事實所依憑之證據及理由:
  (一)上揭犯罪事實，業據被告於本院審理時坦承不諱。又被害人
    姚文達於上開時、地，遭被告所駕駛之垃圾車倒車撞擊跌落
    焚化爐坑口內，致頭外傷，呼吸性休克，經送醫後不治死亡
    一節，亦經臺灣臺北地方法院檢察署檢察官相驗屬實，並製
    有相驗筆錄、相驗屍體證明書、檢驗報告、相驗照片等在卷
    可稽（參相字第251號卷第24、26、29-34、38-46頁）。此
    外，復有現場監視錄影光碟1片扣案可證。該扣案之監視錄
    影光碟經本院當庭勘驗結果: 在97年4月3日上午10時4分56
    秒，被告駕駛之上開垃圾車倒車入12號門，被害人下車。接
    著於10時5分30秒，車子往前移動，被害人走至後輪右側開
    啟垃圾車之廢水閘口。於10時5分48秒，車子往前開動，被
    害人走至車子的右後方; 於49秒時，被害人面對垃圾車站在
    車輛右後方，垃圾車往後倒車; 於50秒時，被害人遭垃圾車
    撞倒掉落12號坑口，亦有勘驗筆錄（附於本院97年7月11日
    準備程序筆錄）及翻拍照片8張可佐（參偵8436號卷第19-22
    頁）。足認被告前開出於任意性所為之自白，核與事實相符
    ，可以採信。
  (二)按「駕駛於傾洩平台內移動車輛或舉昇尾斗時，須確認隨車
    人員於目視範圍內。」，臺北市政府環境保護局木柵垃圾焚
    化廠垃垃車進廠作業注意事項第伍點第9條定有明文。是被
    告擔任垃圾車駕駛，其於傾洩平台內移動車輛時，應確認隨
    車人員是否於其目視範圍內。惟質之被告自承在倒車傾卸時
    ，並沒有看到被害人，顯見其於當時並未依上開規定確認被
    害人是否在其目視範圍內，即貿然倒車傾卸。其就本件本件
    事故之發生自有過失。且其過失並顯與被害人之上開死亡結
    果間有相當因果關係。
  (三)至於被告辯稱: 依作業規定，隨車人員不得站立於垃圾車後
    方，但被害人卻未遵守規定，亦與有過失等語。並提出臺北
    市境保護局87年5月12日北市環六字第8721713200號函為證
    。經查: 臺北市政府環境保護局曾以前開函文通令各區清潔
    隊、直屬隊、掩埋場、各焚化廠，指示垃圾車於倒車傾卸垃
    圾作業時，隨車隊員禁止靠近或穿越行走，以策工作安全，
    業經本院向該局函詢查明屬實。且依該局於97年8月25日以
    北市環四字第09734929900號函所附之木柵垃圾焚化廠垃圾
    車進廠作業注意事項第伍點第7條規定: 「人員於傾卸平台
    警戒區作業或洩放車後斗集水槽左、右兩側排水口污水時，
    須先通知駕駛後始得進行作業，至另一側作業時，應先從車
    輛前方繞行至另一側，不得逕由車輛後方穿越，作業完成後
    須再通知車輛駕駛。」。本件被害人於當日上午10時4分56
    秒，自被告所駕駛之上開垃圾車下車時，逕走至右側後方開
    啟垃圾車之廢水閘口。完成後，隨即於5分48秒時，走至上
    開垃圾車後方，被害人確有違反上開函示及作業注意事項規
    定，並同為本件事故發生之原因。但查，被告就本件事故之
    發生既有上述之過失，並為本件事故發生之主因。是縱被害
    人同有上開違反作業規定之情事，但被告仍不能因而解免其
    過失致死之責任。
  (三)被告受僱於臺北市政府環境保護局，擔任清潔隊垃圾車駕駛
    職務，且其於當日亦係駕駛上開垃圾車執行垃圾傾卸作業，
    均為被告所自承不諱，是被告為從事業務之人亦屬至為明確
    。從而，本件被告業務過失致死之犯行，事證明確，洵堪認
    定，應依法論科。
二、論罪科刑理由:
    核被告所為係犯刑法第276條第2項之業務過失致死罪。爰審
    酌被告並無前科，此有臺灣高等法院被告前案紀錄表在卷可
    稽，其素行尚佳，被告就本件事故之發生應負主要之過失責
    任，其於犯後復坦承犯行，態度尚稱良好，雖其於本件事故
    發生後，迄未與被害人之家屬達成民事和解賠償損害，但告
    訴人自承已自環保署領得120萬元、自環保局領得320萬元，
    被告並已提出願賠償100萬元之金額，但除第一期25萬元外
    ，其餘分期給付之條件，但雙方因分期款額仍有歧見，以及
    因本件事故發生在廠區內，無法自保險公司獲得責任險之理
    賠，致雙方就和解事宜無法達成之過程等一切情狀，量處如
    主文所示之刑。
據上論斷，應依刑事訴訟法第273條之1、第299條第1項前段，刑
法276條第2項，刑法施行法第1條之1，判決如主文。
本案經檢察官楊智綸到庭執行職務
中    華    民    國    97    年    9     月    30    日
                  刑事第四庭    法  官  李桂英
上正本證明與原本無異。
如不服本判決，應於判決送達後10日內（應抄附繕本）向本院提
出上訴狀（上訴書狀應敘述具體理由。上訴書狀未敘述上訴理由
者，應於上訴期間屆滿後二十日內補提理由書於原審法院。）。
告訴人或被害人如對於本判決不服者，應具備理由請求檢察官上
訴，其上訴期間之計算係以檢察官收受判決正本之日期為準。
                                書記官  嚴君珮
中    華    民    國    97    年    9     月    30    日
附錄本案論罪科刑法條全文:
中華民國刑法第276條
（過失致死罪）
因過失致人於死者，處2年以下有期徒刑、拘役或2千元以下罰金
。
從事業務之人，因業務上之過失犯前項之罪者，處5年以下有期
徒刑或拘役，得併科3千元以下罰金。


司法院資訊處製作；財團法人民間司法改革基金會備份。
